【裁判字號】    96,訴,7308
【裁判日期】    970429
【裁判案由】    侵權行為損害賠償
【裁判全文】
臺灣臺北地方法院民事判決              96年度訴字第7308號
原      告  甲○○
訴訟代理人  賴呈瑞律師
被      告  乙○○
上列當事人間請求侵權行為損害賠償事件，本院於民國97年4 月
18日言詞辯論終結，判決如下：
    主      文
被告應給付原告新臺幣陸拾玖萬捌仟零壹拾捌元，及自民國九十
六年三月二十八日起至清償日止，按年息百分之五計算之利息。
原告其餘之訴駁回。
訴訟費用由被告負擔百分之三十五，餘由原告負擔。
本判決第一項於原告以新臺幣貳拾肆萬元為被告供擔保後，得假
執行。
原告其餘假執行之聲請駁回。
    事實及理由
甲、程序方面：
一、按因侵權行為涉訟者，得由行為地之法院管轄，民事訴訟法
    第15條第1 項定有明文。本件被告之住所地雖非在本院轄區
    ，惟依原告所主張之事實，本件侵權行為地係在臺北市○○
    區○○路408 巷口，屬本院轄區，依上開說明，本院自有管
    轄權，合先敘明。
二、本件被告未於最後言詞辯論期日到場，核無民事訴訟法第38
    6 條所列各款情形，爰依原告之聲請，由其一造辯論而為判
    決。
乙、實體方面：
一、原告起訴主張：(一)被告於民國95年8 月20日下午3 時30分許
    ，在臺北縣三重市○○○路某處，飲用啤酒後精神上已達不
    能安全駕駛動力交通工具之狀態，仍於同日晚上10時30分許
    ，駕駛車牌號碼PL-9878 號自用小客車，沿臺北市○○區○
    ○路423 巷東往西方向左轉萬大路往南方向行駛，行經萬大
    路408 巷口時，本應注意車前狀況及兩車併行之間隔，隨時
    採取必要之安全措施，且依當時路況、天候，對於車前人、
    車動態當能確切掌握，並無不能注意情事，竟因不勝酒力疏
    未注意保持行車安全間隔，於所駕車輛與行經該處由陳阿妹
    所騎車牌號碼UZD-822 號輕型機車併行時，擦撞陳阿妹所騎
    機車右側車身，致其人、車倒地，造成顱內出血，經送醫救
    治，延至同年8 月24日下午3 點15分許傷重不治死亡。(二)原
    告為陳阿妹之子，因陳阿妹死亡支出殯葬費新臺幣（下同）
    275,930 元。而原告之父罹患重度精神疾病，領有殘障手冊
    ，需賴看護長期照顧，經濟負擔頗重，於原告成年前，均賴
    陳阿妹微薄收入支應生活所需，其為家中唯一經濟支柱，原
    告於此刻苦環境下與陳阿妹相依為命，母子感情甚深，逢此
    劇變，頓失親長，日後更將獨自面對、負擔病父之醫療看護
    費用及家中弟妹生活所需，精神上所受折磨甚鉅，爰請求非
    財產上損害1,724,070 元。原告除受領強制汽車責任險保險
    金共1,511,648 元外（保險給付請求權人除原告外，尚有黃
    進行、黃建喬、黃建凱3 人，平均各得37 7,912元），均未
    受賠償，爰依民法第191 條之2 前段、第192 條第1 項、第
    194 條規定，提起本件訴訟等語。並聲明：(一)被告應給付原
    告200 萬元，及自起訴狀繕本送達被告之翌日即96年3 月28
    日起至清償日止，按年息5%計算之利息。(二)願供擔保，請准
    宣告假執行。
二、被告未於最後言詞辯論期日到場，亦未提出書狀，惟據其以
    前到場，陳稱：其願意履行賠償之責，惟因財力有限無法負
    擔，請求分期清償等語。並聲明：駁回原告之訴及假執行之
    聲請。
三、兩造不爭執之事項：
  (一)被告於95年8 月20日下午3 時30分許，在臺北縣三重市○○
    ○路某處，飲用啤酒後精神上已達不能安全駕駛動力交通工
    具之狀態，仍於同日晚上10時30分許，駕駛車牌號碼PL-987
    8 號自用小客車，沿臺北市○○區○○路423 巷東往西方向
    左轉萬大路往南方向行駛，行經萬大路408 巷口時，疏未注
    意擦撞與其併行由陳阿妹所騎車牌號碼UZD-822 號之輕型機
    車，致其人、車倒地，造成顱內出血，經送醫救治，延至同
    年8 月24日下午3 點15分許不治死亡。
  (二)系爭事故經送請臺北市車輛行車事故鑑定委員會鑑定，被告
    駕駛上開自用小客車，未保持行車安全間隔，酒精濃度超過
    規定標準駕車（0.58毫克/ 公升），為肇事原因，陳阿妹騎
    乘上開輕型機車，無肇事因素，被告因過失致死等案件，經
    臺灣高等法院96年度交上易字第247 號應執行有期徒刑5 月
    確定（臺灣臺北地方法院檢察署95年度偵字第24135 號卷第
    5-9頁）。
  (三)原告支出殯葬費275,930元（本院卷第10-18頁）。
四、得心證之理由：
  (一)按汽車、機車或其他非依軌道行駛之動力車輛，在使用中加
    損害於他人者，駕駛人應賠償因此所生之損害。不法侵害他
    人致死者，對於支出醫療及增加生活上需要之費用或殯葬費
    之人，亦應負損害賠償責任。不法侵害他人致死者，被害人
    之父、母、子、女及配偶，雖非財產上之損害，亦得請求賠
    償相當之金額。民法第191 條之2 前段、第192 條第1 項、
    第194 條分別定有明文。本件原告主張其母陳阿妹遭被告駕
    車撞傷死亡，系爭事故肇事原因為被告未保持行車安全間隔
    、酒精濃度超過規定標準駕車（0.58毫克/ 公升），陳阿妹
    並無肇事因素，被告因過失致死等案件，經臺灣高等法院96
    年度交上易字第247 號應執行有期徒刑5 月確定之事實，為
    兩造所不爭，並據調閱上開刑事案卷查核屬實，依上開規定
    ，被告就原告支出之殯葬費用及其所受非財產上損害自應負
    賠償之責。茲就原告請求賠償之項目及金額審酌如下：
  1.殯葬費部分：
    原告主張其因陳阿妹死亡支出殯葬費用275,930 元（含奠禮
    儀式、樂隊、火化封罐、晉塔、誦經、供品、孝服、公園公
    墓使用費等），業據其提出治喪合約書、統一發票、臺北市
    殯葬管理處其他收入憑單、臺北市殯葬管理處火化許可證、
    彰化縣埔心鄉公所公園公墓使用費繳款書、納骨堂（塔）使
    用同意書等件為證（本院卷第10-18 頁），且為被告所不爭
    原告請求被告賠償此部分費用，核無不合，應予准許。
  2.非財產上之損害部分：
    按非財產上損害之慰撫金數額，究竟若干為適當，應斟酌兩
    造身分、地位及經濟狀況，俾為審判之依據（最高法院86年
    度臺上字第511 號裁判意旨參照）。本院審酌被告名下並無
    任何財產，有稅務電子閘門財產所得調件明細表在卷可憑（
    本院卷第31頁）。而原告大學畢業，現任職元照出版有限公
    司，擔任行銷人員，年收入約為33萬元，有證明書、在職證
    明書、財政部臺灣省北區國稅局95年度綜合所得稅各類所得
    資料清單、稅務電子閘門財產所得調件明細表附卷可參（本
    院卷第39頁、第47頁、第42頁、第28-30 頁），其為陳阿妹
    之子，陳阿妹41年出生，突遭被告撞傷死亡，原告遭逢喪母
    之痛，頓失親長，精神痛苦應深，所受之非財產上損害，認
    以80萬元為適當。
  (二)次按保險人依強制汽車責任保險法規定所為之保險給付，視
    為被保險人損害賠償金額之一部分。被保險人受賠償請求時
    ，得扣除之。強制汽車責任保險法第32條定有明文。此一規
    定之立法目的，在於保險人之給付乃由於被保險人支付保險
    費所生，性質上屬於被保險人賠償責任之承擔或轉嫁，自應
    視為加害人或被保險人損害賠償金額之一部分，為避免受害
    人雙重受償，渠等於受賠償請求時，自得扣除之。本件原告
    於事故發生後已領取強制汽車責任險保險金1,511,648元，
    該保險金由原告與其餘請求權人即訴外人黃進行（陳阿妹之
    配偶）、黃建喬、黃建凱（陳阿妹之子）均分，每人分得37
    7,912元，有原告所提銀行存摺明細附卷可稽（本院卷第48
    -49頁），依上開規定，就原告分得部分，自應予扣除。
  (三)綜上，原告得請求賠償之殯葬費用、非財產上損害，各為27
    5,930元、80萬元，其於系爭事故發生後，已取得保險金37
    7,912元，扣除該保險金後，原告得請求賠償之金額為698,
    018元（275,930 + 800,000 -377,912元=698,018），逾此
    部分之請求，核非正當，不應准許。
五、從而，原告依民法第191 條之2 前段、第192 條第1 項、第
    194 條規定，請求被告給付698,018 元，及自起訴狀繕本送
    達被告翌日即96年3 月28日起至清償日止，按年息5%計算之
    利息，為有理由，應予准許，逾此部分之請求，為無理由，
    應予駁回。
六、原告陳明願供擔保聲請宣告假執行，就其勝訴部分，核無不
    合，爰酌定相當擔保金額予以准許。至其敗訴部分，假執行
    之聲請，亦失所附麗，應併予駁回。
七、本件事證已臻明確，兩造其餘攻擊防禦方法及所提證據，核
    與本件判決結果不生影響，爰不另一一論述，併予敘明。
八、結論：本件原告之訴為一部有理由，一部無理由，依民事訴
    訟法第385 條第1 項前段、第79條、第390 條第2 項，判決
    如主文。
中    華    民    國    97    年    4     月    29    日
                  民事第二庭    法  官  陳秀貞
以上正本係照原本作成
如對本判決上訴，須於判決送達後20日內向本院提出上訴狀。
中    華    民    國    97    年    4     月    29    日
                                書記官  劉碧輝


司法院資訊處製作；財團法人民間司法改革基金會備份。
